臺灣高等法院高雄分院刑事判決　　　　96年度上訴字第1279號
上　訴　人　臺灣屏東地方法院檢察署檢察官
被　　　告　甲○○
　　　　　　　　　　（現於臺灣屏東監獄竹田分監執行中）
上列上訴人因被告竊盜等案件，不服臺灣屏東地方法院95年度訴
字第758 號中華民國96年4 月26日第一審判決（起訴案號：臺灣
屏東地方法院檢察署95年度偵緝字第183 、184 、185 號），提
起上訴，本院判決如下：
     主  文
原判決關於偽造私文書暨定執行刑部分均撤銷。
甲○○偽造私文書，足以生損害於他人，處有期徒刑伍月，如易
科罰金，以銀元參佰元即新台幣玖佰元折算壹日；減為有期徒刑
貳月又拾伍日，如易科罰金，以銀元參佰元即新台幣玖佰元折算
壹日。偽造之「黃枝森」印章壹枚及偽造之黃枝森郵政存簿儲金
提款單壹紙均沒收。
     事  實
一、緣甲○○見其與張永富共同竊得之贓物內有黃枝森之郵局存
    款簿（甲○○竊盜部分，業經原審判處罪刑確定，另張永富
    部分，另案審理），竟欲盜領黃枝森郵局之存款，而單獨另
    行起意，並基於偽造印章、印文及偽造私文書之犯意，於民
    國95年1 月25日上午9 時餘許先至恆春郵局索取郵政存簿儲
    金提款單1 紙，並在其滿州鄉○○村○○路41號住處，填載
    郵局局號0000000 、帳號0000000 ，提領金額新台幣壹萬元
    整及N.T.$10000在提款單上，復於同日上午10許，至恆春郵
    局後方之某刻印店，委請不知情之刻印師傅偽刻黃枝森之印
    章1 枚，蓋在上開提款單之「請蓋原留印鑑」欄處，而偽造
    黃枝森印文1 枚，足生損害於黃枝森。嗣同日甲○○騎乘機
    車搭載張永富前往張永富家途中，因行跡可疑遭警攔檢，查
    扣偽造之黃枝森印章1 枚及甲○○所有，偽造之黃枝森郵政
    存簿儲金提款單1 紙，始查知上情。
四、案經屏東縣警察局恆春分局報告及臺灣屏東地方法院檢察署
    檢察官自動檢舉偵查起訴。
    理  由
壹、證據能力部分：
    本判決所引用之證據資料（詳後引證據），其中傳聞證據部
    分，縱無刑事訴訟法第159 條之1 至第159 條之4 或其他規
    定之傳聞證據例外情形，亦因被告及檢察官於本院審判程序
    對證據能力均不爭執，依刑事訴訟法第159 條之5 第2 項之
    規定，本院審酌該證據作成之情況，認為適當，均得為證據
    。
貳、實體部分：
一、上揭犯罪事實，業據被告甲○○於偵查、原審及本院審理時
    均坦承不諱，復有偽造之黃枝森郵政存簿儲金提款單1 紙、
    偽刻之黃枝森印章1 枚及扣押筆錄、扣押物品目錄表各1 份
    在卷以資佐證，是被告上開自白核與事實相符，堪以採信。
    從而，本件事證明確，被告犯行堪以認定。
二、至起訴意旨雖認上開偽造文書之犯行，被告與張永富間有犯
    意之聯絡與行為之分擔，應為共同正犯云云；惟查：被告與
    張永富一同前往偽刻黃森枝之印章，欲盜領黃森枝之郵局存
    款等情，雖據被告於95年5 月16日偵訊時陳述在卷（見95年
    度偵緝字第185 號第14頁以下），並經原審當庭勘驗該次筆
    錄之錄音內容無誤，惟被告上開不利於張永富之供述，並未
    經檢察官命其以證人身分具結後而證述，且公訴人亦未提出
    任何證據以資證明該供述有較可信之特別情況，依刑事訴訟
    法第158 條之3 規定，自不得作為證據。而被告於原審審理
    中亦結證稱：竊得黃枝森之存摺後，即返回其住處，而張永
    富即在其住處睡覺，其自行臨時起意要以黃枝森之存摺盜領
    款項，並未告知張永富，故先前往郵局拿取款條，並於張永
    富睡覺時，由其自行在其住處填寫取款條，再自行前往刻印
    店偽刻印章等語，核與張永富之辯解無違。且經原審依職權
    函請屏東縣警察局恆春分局查訪該分局附近有幾家刻印章店
    一節，經該局函覆表示僅有一間「精益印鋪」，有該局96年
    2 月9 日恆警刑字第0960001883號函可憑，並經檢察官指揮
    該分局派員提示張永富及被告之照片詢問該店負責人吳謝蕙
    如，據吳謝蕙如稱，其並無印象曾見過張永富或被告至該店
    要求刻印章等語，有該警詢筆錄在卷可稽，是被告於偵查中
    所為上開不利於張永富之供述，即有可疑。又就警員王儀昌
    所製作之職務報告及現場圖之內容觀之，該職務報告充其量
    僅能表示被告於95年1 月25日騎乘機車搭載張永富，由北往
    南即往恆春鎮方向行駛，至於渠等2 人欲往何目的地行駛則
    未可得知，而被告復於原審審理時證稱：伊當時是要送張永
    富回家，要載他到恆春分局附近車站去搭車等語，是自難以
    該職務報告及現場圖遽而認定被告與張永富係欲前往恆春郵
    局。綜上所述，被告上開偽造文書之犯行，尚難認張永富知
    情而與被告間有何犯意之聯絡與行為之分擔，附此敘明。
三、核被告所為，係犯刑法第210 條偽造私文書罪，其委請不知
    情之刻印店人員為其偽刻「黃枝森」之印章（此部分屬間接
    正犯），偽刻完成後復自行蓋用於提款單上產生印文，為偽
    造私文書之階段行為與部分行為，均不另論罪。另中華民國
    96年罪犯減刑條例業於96年7 月16日生效施行，本案被告犯
    罪時間（95年1 月25日）係於96年4 月24日以前，又無該條
    例第3 條規定不予減刑之情形，爰依該條例第2 條第1 項第
    3 款之規定減其宣告刑2 分之1 。
四、原審據以論處被告罪刑，固非無見；惟查：（一）被告所偽
    造之黃枝森郵政存簿儲金提款單1 紙，為被告所有供犯偽造
    私文書罪所用之物，應依刑法第38條第1 項第2 款之規定宣
    告沒收，原審漏未諭知，尚有未洽；（二）中華民國96年罪
    犯減刑條例業於96年7 月16日生效施行，原審未及適用予以
    減刑，亦有未合。檢察官上訴意旨認被告與張永富為共犯，
    指摘原判決不當，雖無理由（詳於前述）；惟原判決既有上
    開可議之處，自應由本院將原判決關於被告偽造文書暨定執
    行刑部分撤銷改判。審酌被告前有傷害、違反毒品危害防制
    條例、竊盜等犯罪前科，有臺灣高等法院被告前案紀錄表可
    稽，其素行不佳，且正值青壯，不思以正當手段獲取所需，
    竟偽造私文書欲盜領被害人之存款，實有不該，惟念其犯後
    坦承犯行，尚未領得被害人之存款等一切情狀，仍如原審量
    處有期徒刑5 月，減為有期徒刑2 月又15日，並依中華民國
    96年罪犯減刑條例第9 條規定，併諭知如易科罰金，以銀元
    300 元即新台幣900 元折算1 日。扣案之偽造之黃枝森郵政
    存簿儲金提款單1 紙，為被告所有，且供被告犯罪所用之物
    ，已據被告供承在卷，爰依刑法第38條第1 項第2 款之規定
    併宣告沒收（該提款單上偽造黃森枝之印文1 枚，因該提款
    單業已宣告沒收，故不再諭知沒收）；另被告偽造之「黃枝
    森」印章1 枚，亦依刑法第219 條之規定宣告沒收。
五、被告行為後，刑法業於94年2 月2 日修正公布，並於95 年7
    月1 日施行，被告行為時之刑法第41條第1項前段規定：「
    犯最重本刑為5 年以下有期徒刑以下之刑之罪，而受6 個月
    以下有期徒刑或拘役之宣告，因身體、教育、職業、家庭之
    關係或其他正當事由，執行顯有困難者，得以1 元以上3 元
    以下折算一日，易科罰金。」又被告行為時之易科罰金折算
    標準，修正前罰金罰鍰提高標準條例第2 條前段（現已刪除
    ）規定，就其原定數額提高為100 倍折算1 日，則本件被告
    行為時之易科罰金折算標準，應以銀元300 元折算1 日，經
    折算為新臺幣後，應以新臺幣900 元折算為1 日。惟95年7
    月1 日修正公布施行之刑法第41條第1 項前段則規定：「犯
    最重本刑為5 年以下有期徒刑以下之刑之罪，而受6 個月以
    下有期徒刑或拘役之宣告者，得以新臺幣1 千元、2 千元或
    3 千元折算1 日，易科罰金。」比較修正前後之易科罰金折
    算標準，以95年7 月1 日修正公布施行前之規定，較有利於
    被告，則應依刑法第2 條第1 項前段，適用修正前刑法第41
    條第1 項前段規定，定其折算標準，併此敘明。
六、被告所犯加重竊盜罪部分，業經原審判決確定，自不另論列
    ，附此敘明。
據上論結，應依刑事訴訟法第369 條第1 項前段、第364 條、第
299 條第1 項前段，刑法第2 條第1 項前段、第210 條、修正前
刑法第41條第1 項前段，第38條第1 項第2 款、第219 條，修正
前罰金罰鍰提高標準條例第2 條，現行法規所定貨幣單位折算新
台幣條例第2 條，中華民國96年罪犯減刑條例第2 條第1 項第3
款、第7 條、第9 條，判決如主文。
本案經檢察官羅建勛到庭執行職務。
中　　華　　民　　國　　96　　年　　7 　　月　　25　　日
                  刑事第九庭    審判長法  官  翁慶珍
                                      法  官  莊崑山
                                      法  官  陳  箐
以上正本證明與原本無異。
如不服本判決應於收受本判決後10日內向本院提出上訴書狀，其
未敘述上訴理由者，並得於提起上訴後10日內向本院補提理由書
狀（均須按他造當事人之人數附繕本）「切勿逕送上級法院」。
中　　華　　民　　國　　96　　年　　7 　　月　　25　　日
　　　　　　　　　　　　　　　　　　　書記官  魏文常
附錄本判決論罪科刑法條：
中華民國刑法第210條
（偽造變造私文書罪）
偽造、變造私文書，足以生損害於公眾或他人者，處 5 年以下有
期徒刑。
